臺灣臺南地方法院臺南簡易庭民事裁定
110年度南司調字第314號
聲  請  人  台新國際商業銀行股份有限公司

法定代理人  尚瑞強  


上列聲請人因與相對人施志賢等間聲請調解事件，本院裁定如下
：
    主  文
聲請駁回。
聲請費用由聲請人負擔。
    理  由
一、按法院認調解之聲請有下列各款情形之一者，得逕以裁定駁
    回之：一、依法律關係之性質，當事人之狀況或其他情事可
    認為不能調解或顯無調解必要或調解顯無成立之望者。六、
    金融機構因消費借貸契約或信用卡契約有所請求者。民事訴
    訟法第406條第1項第1款、第6款規定甚明。又調解之聲請有
    民事訴訟法第406條第1項各款情形之一時，得以裁定駁回之
    ，司法事務官辦理調解事件規範要點第3點第1項亦有規定甚
    明。再者，司法事務官應先了解調解標的之法律關係及聲請
    人之訴求，如認為依法律關係之性質，該案件無法調解、無
    調解必要或無調解之可能時，得以裁定駁回之，以免造成當
    事人困擾，司法院民國103年10月13日院台廳民一字第10300
    28321號函示意旨參照。
二、次按調解成立者，依民事訴訟法第416條第1項，第380條第1
    項規定，與確定判決固有同一之效力，惟判決為法院對於訴
    訟事件所為之公法的意思表示，調解或和解，為當事人就訴
    訟上之爭執互相讓步而成立之合意，其本質並非相同，故形
    成判決所生之形成力，無由當事人以調解或和解之方式代之
    （最高法院58年台上字第1502號判例要旨參照）。準此，分
    割遺產之訴屬形成之訴，依上開實務見解，無法以調解方式
    為遺產分割。
三、本件聲請意旨略以：債務人施志賢向聲請人簽訂現金卡契約
    ，嗣未依約繳款，尚積欠本金新台幣759,626元及其利息未
    清償，後施志賢之被繼承人死亡，竟以分割登記為由登記為
    施建成所有，後又以贈與為原因登記為李英連所有，乃以確
    認遺產分割協議無效聲請調解等語。
四、查本件聲請人聲請調解標的之法律關係為確認遺產分割協議
    無效，須合於上揭規定而適合成立調解者，始得為之。然查
    聲請人聲請調解標的之法律關係及爭議情形，核其性質屬形
    成之訴，並非兩造得以調解方式互相讓步以解決紛爭，依法
    係由法院以裁判方式始得創設、變更、消滅、形成之法律關
    係，故應由法院以裁判確認之。聲請人自無從就該法律關係
    拋棄權利，並與相對人互相讓步而合意成立調解。本件調解
    之聲請，依法律關係性質應認不能調解，亦顯無調解必要，
    且本件乃金融機構因對相對人之消費借貸契約有所請求，依
    民事訴訟法第406條第1項第6 款應不適調解，故依首揭規定
    ，逕以裁定駁回之。
五、依民事訴訟法第406條第1項第1款、第6款、第95條、第78條
    裁定如文。
六、如不服本裁定，應於裁定送達後10日內，以書狀向本院司法
    事務官提出異議。
中　　華　　民　　國　　111 　年　　1 　　月　　28　　日
                  臺南簡易庭  司法事務官     洪嘉佑